【裁判字號】    95,交上訴,75
【裁判日期】    951031
【裁判案由】    業務過失致死
【裁判全文】
臺灣高等法院高雄分院刑事判決        95年度交上訴字第75號
    上  訴  人
    即  被  告  甲○○
    選任辯護人  吳秋麗  律師
上列上訴人因業務過失致死案件，不服臺灣高雄地方法院95年度
交訴字第131 號中華民國95年8 月10日第一審判決（起訴案號：
臺灣高雄地方法院檢察署95年度偵字第12816 號），提起上訴，
本院判決如下：
    主  文
上訴駁回。
甲○○緩刑肆年。
    事  實
一、甲○○曾於民國89年間因業務過失致死、公共危險案件，經
    臺灣宜蘭地方法院分別判處有期徒刑9 月、10月，定應執行
    刑為有期徒刑1 年5 月，於94年1 月20日假釋出獄，至94
    年6 月15日縮刑期滿，假釋期滿未被撤銷視為已執行完畢。
    甲○○考領有職業聯結車駕駛執照，受僱於健順交通股份有
    限公司，擔任營業曳引車司機，以駕駛為業，係從事業務之
    人。其於民國95年5 月2 日上午11時10分許，駕駛車牌號碼
    X3-082號之營業曳引車，沿高雄縣杉林鄉○○○○○路由北往
    南方向行駛，行經上開劃有分向限制線之雙向二線道、限速
    50公里之253.7 公里路段時，本應注意行車速限應依速限標
    誌或標線之規定，且注意遵守道路交通標線之指示，在雙向
    二車道劃有分向限制線之路段行駛時，不得駛入來車之車道
    內，而依當時情形，天候晴，日間自然光線，路面柏油、乾
    燥、無缺陷，並無不能注意之情事，竟疏於注意，貿然以時
    速60公里超速行駛，又為閃避路旁機車，越過中間分向雙黃
    線駛入對向車道，而不及駛回自己車道，適有劉元貴駕駛車
    牌號碼K3-1680 號之自用小貨車沿上開路段由南往北行駛於
    對向車道上，劉元貴不及反應，甲○○所駕駛之營業曳引車
    車頭即撞及甲○○所駕駛之自用小客車車頭，導致劉元貴顱
    內出血而當場死亡。甲○○於肇事後，在未被有偵查犯罪職
    權之機關或公務員發覺前，留在現場，並向據報前來處理車
    禍之高雄縣政府警察局旗山分局警員，表示其為肇事者，而
    自首接受裁判。
二、案經高雄縣政府警察局旗山分局報請臺灣高雄地方法院檢察
    署檢察官偵查起訴並移送併辦。
    理  由
一、按除被告所犯為死刑、無期徒刑、最輕本刑為3 年以上有期
    徒刑之罪或高等法院管轄第一審案件者外，於前條第1 項程
    序進行中，被告先就被訴事實為有罪之陳述時，審判長得告
    知被告簡式審判程序之旨，並聽取當事人、代理人、辯護人
    及輔佐人之意見後，裁定進行簡式審判程序，刑事訴訟法第
    273 條之1 第1 項定有明文。本件經被告甲○○同意，適用
    簡式審判程序，因此依同法第273 條之2 之規定，不受第15
    9 條第1 項、第161 條之2 、第161 條之3 、第163 條之1
    及第164 條至第170 條規定之限制，核此敘明。
二、訊據上訴人即被告甲○○對於上揭時、地駕車超速且駛入來
    向車道，因而肇事導致被害人劉元貴死亡之犯罪事實，均坦
    承不諱；而被害人劉元貴因本件車禍，受有頭部外傷，顱內
    出血當場死亡之事實，有臺灣高雄地方法院檢察署法醫驗斷
    書、相驗屍體證明書各乙份附卷可參（見相驗卷第25頁至第
    35頁）。此外，並有道路交通事故調查報告表、道路交通事
    故現場圖各乙份及現場、車損相片計12張附卷可證（見偵卷
    第9 頁至第11頁、第17頁至第19頁）。本院復審酌：
  (一)按行車速度，依速限標誌或標線之規定，又汽車在雙向二車
    道，劃有分向限制線之路段行駛時，不得駛入來車之車道內
    ，道路交通安全規則第93條、第97條第1 項第2 款定有明文
    。被告考領有職業聯結車之駕駛執照，駕照有效日期至100
    年6 月24日止，有其駕駛執照影本附卷可佐（見相驗卷第20
    頁），上開規定則係被告所應注意並能注意之義務。而肇事
    當時天候晴，日間自然光線，路面柏油、乾燥、無缺陷，無
    障礙物，視距良好，並無不能注意之情事，有道路交通事故
    調查報告表1 份在卷可據，足見被告應無不能注意之情事，
    然被告竟疏於注意，於上揭時、地駕駛前開營業曳引車，貿
    然以時速60公里超速行駛，又越過中間分向雙黃線駛入對向
    車道，適有被害人劉元貴駕駛前開自用小貨車於對向車道而
    不及反應，致營業曳引車車頭撞及被害人所駕駛之車輛車頭
    ，被害人當場死亡，足認其過失行為與被害人之死亡有相當
    因果關係。
  (二)綜上各項證據以觀，足認被告確有超速，違規駛入來向車道
    之行為，且因駕駛前揭車輛而過失致被害人死亡之事實甚明
    。本件事證已臻明確，被告業務過失致死犯行，堪以認定。
三、查被告甲○○受僱於健順交通股份有限公司，以駕駛營業曳
    引車為業，係從事駕駛業務之人，其駕車不慎致人於死，核
    被告所為，係犯刑法第276 條第2 項之業務過失致人於死罪
    。又查被告行為後，刑法於94年2 月2 日公布，於95年7 月
    1 日施行，其中修正第2 條、第33條、第62條、第47條規定
    。按行為後法律有變更者，適用行為時之法律，但行為後之
    法律有利於行為人者，適用最有利於行為人之法律，現行刑
    法第2 條第1 項定有明文。此條規定乃與刑法第1 條罪刑法
    定主義契合，而貫徹法律禁止溯及既往原則，係規範行為後
    法律變更所生新舊法律比較適用之準據法，是刑法第2 條本
    身雖經修正，但刑法第2 條既屬適用法律之準據法，本身尚
    無比較新舊法之問題，應一律適用裁判時之現行刑法第2 條
    規定以決定適用之刑罰法律，先予辨明。又以本次刑法修正
    之比較新舊法，應就罪刑有關之共犯、未遂犯、想像競合犯
    、牽連犯、連續犯、結合犯，以及累犯加重、自首減輕暨其
    他法定加減原因（如身分加減）與加減例等一切情形，綜其
    全部罪刑之結果而為比較。經查：
  1.上開被告所犯刑法第276 條第2 項之法定刑為：「5 年以下
    有期徒刑或拘役，得併科3 千元以下罰金」得併科罰金刑，
    而被告行為後，刑法第33條第5 款有關罰金刑部分已有修正
    ，依修正前之規定：「罰金：（銀元）1 元以上」，並應依
    罰金罰鍰提高標準條例第1 條規定，就其原定數額得提高為
    2 倍至10倍，但法律已依一定比率規定罰金或罰鍰之數額或
    倍數者，依其規定。然修正後之刑法第33條第5 款則規定：
    「罰金：新臺幣1,000 元以上，以百元計算之」，而95年6
    月14日修正公布之刑法施行法第1 條之1 條第2 項規定：「
    94年1 月7 日刑法修正時，刑法分則編未修正之條文定有罰
    金者，自94年1 月7 日刑法修正施行後，就其所定數額提高
    為30倍，但72年6 月26日至94年1 月7 日新增或修正之條文
    ，就其所定數額提高為3 倍」，比較修正前後之罰金刑輕重
    ，該罰金刑之最低刑度於修法後已有加重，故以行為時之規
    定有利於被告。
  2.又刑法第62條前段原規定：「對於未發覺之罪自首而受裁判
    者，減輕其刑」，亦即必減輕其刑而無裁量餘地，被告行為
    後，刑法第62條前段有關合乎自首者則改為「得減輕其刑」
    ，非必一律減輕其刑，比較新舊法結果，以修正前規定對於
    被告較為有利。
  3.又被告行為後，刑法第47條將原「受有期徒刑之執行完畢，
    或受無期徒刑或有期徒刑一部之執行而赦免後，5 年以內再
    犯有期徒刑以上之罪者，為累犯，加重本刑至二分之一。」
    之規定，於94年1 月7 日修正為刑法第47條第1 項，修正後
    之新規定為「受徒刑之執行完畢，或一部之執行而赦免後，
    5 年以內故意再犯有期徒刑以上之罪者，為累犯，加重本刑
    至二分之一。」上開修正後之新規定已於94年2 月2 日經總
    統公布，而於95年7 月1 日生效施行；被告前因業務過失致
    死、肇事逃逸案件，經法院判處應執行有期徒刑1 年5 月確
    定，於94年1 月20日縮短刑期假釋出監，同年6 月15日保護
    管束期滿，假釋未經撤銷，以執行完畢論，此有臺灣高等法
    院被告前案紀錄表及臺灣高雄地方法院檢察署刑案資料查註
    紀錄表各1 份在卷可稽，其於5 年以內因過失犯本件有期徒
    刑以上之罪，依修正前之刑法第47條規定，固構成累犯，然
    依修正後之刑法第47條第1 項之規定，已不構成累犯，被告
    行為後法律有變更，經比較新舊法，以修正後之刑法較有利
    於被告。
  4.綜合上述各條文修正前、後之比較，修正前之罰金最低數額
    較修正後為低，且自首之規定由修正前之應減輕其刑修正為
    得減輕其刑，然被告若依修正後刑法，則不構成累犯，仍得
    因自首減輕其刑，綜合罪刑比較結果，以新修正刑法對被告
    較為有利，本件即應依刑法第2 條第1 項但書規定，應整體
    適用修正後刑法之規定。
  (二)被告於肇事後，犯罪未被發覺前，停留現場，於警方據報前
    往現場處理時，當場承認為肇事人，因而接受裁判，有高雄
    縣政府警察局旗山分局道路交通事故肇事人自首情形紀錄表
    乙份可證（見相驗卷第16頁），依修正後刑法第62條前段規
    定，減輕其刑。
四、原判決以被告甲○○罪證明確，因予適用刑法第2 條第1項
    但書、第276 條第2 項、第62條前段，罰金罰鍰提高標準條
    例第1 條前段之規定，並審酌被告以駕駛為其業務，對於道
    路駕駛及用路人之安全，應有較高之注意義務，且其前因業
    務過失致死案件，經法院判刑執行完畢，猶疏於注意，駕車
    超速並駛入來向車道，車頭撞及被害人所駕車輛，肇事致被
    害人當場死亡，導致被害人家屬精神上莫大痛苦，實有不該
    ；惟考量被告犯後於原審坦承犯行，被告就職之健順交通股
    份有限公司與被害人家屬達成和解，有和解書乙份在原審卷
    可佐等一切情狀，酌情量處有期徒刑8 月，至公訴人雖於原
    審當庭具體求刑1 年10月，然原審考量被告於案發後自首，
    犯後亦有悔過之意，雖經濟能力不佳，然任職之公司亦代表
    與被害人家屬達成和解，稍有彌補被害人家屬之損失，另斟
    酌被告屬過失犯，及其上開犯罪情節以觀，認科以被告有期
    徒刑1 年10月，稍嫌過重，併此敘明。其認事用法，核無不
    合，量刑亦屬允當。被告上訴意旨，以量刑過重為由，指摘
    原判決不當，為無理由，應予駁回。但按被告行為後，刑法
    第74條，已有修正，於94年2 月2 日經總統公布，而於95
    年7 月1 日生效施行，依最高法院95年第八次刑事庭會議決
    議，犯罪在新法施行前，新法施行後，緩刑之宣告，應適用
    新法第74條之規定。故查：被告雖前故意犯公共危險，受有
    期徒刑10月之宣告，於94年1 月20日縮短刑期假釋出監，同
    年6 月15日保護管束期滿，假釋未經撤銷，以執行完畢論，
    此有臺灣高等法院被告前案紀錄表及臺灣高雄地方法院檢察
    署刑案資料查註紀錄表各1 份在卷可稽，其於5 年以內因過
    失犯本件有期徒刑以上之罪，依修正後之刑法第74條第1 項
    第2 款規定，自符合緩刑之要件，姑念被告犯後坦承犯行，
    深表悔意，本院認被告經此偵、審程序教訓，當知所警惕，
    且其駕駛執照已被吊銷，而無再犯之虞，所宣告之刑以暫不
    執行為適當，爰宣告緩刑4 年，以勵自新。
據上論斷，應依刑事訴訟法第368 條，刑法第74條第1 項第2 款
，判決如主文。
本案經檢察官陳建年到庭執行職務。
中    華    民    國    95    年    10    月    31    日
                  刑事第二庭    審判長法  官  林正雄
                                      法  官  陳啟造
                                      法  官  黃壽燕
以上正本證明與原本無異。
如不服本判決應於收受本判決後10日內向本院提出上訴書狀，其
未敘述上訴理由者，並得於提起上訴後10日內向本院補提理由書
狀（均須按他造當事人之人數附繕本）「切勿逕送上級法院」。
中    華    民    國    95    年    10    月    31    日
                                      書記官  王婉蓉
附錄本判決論罪科刑法條：
中華民國刑法第276條
  因過失致人於死者，處2 年以下有期徒刑、拘役或2 千元以下
  罰金。
  從事業務之人，因業務上之過失犯前項之罪者，處5 年以下有
  期徒刑或拘役，得併科3 千元以下罰金。


司法院資訊處製作；財團法人民間司法改革基金會備份。
